臺灣屏東地方法院民事判決　九十二年度訴字第六五八號
　　原　　　告　乙○○○
　　訴訟代理人　林錦芬律師
　　被　　　告　丙○○
　　訴訟代理人　甲○○
右當事人間分配表異議之訴事件，本院於民國九十三年三月四日言詞辯論終結，判決
如左：
    主      文
原告之訴駁回。
訴訟費用由原告負擔。
    事實及理由
一、原告主張：原告與其夫即訴外人張木金於民國八十六年二月間以原告所有彰化縣
    芬園鄉○○段二七五之一地號土地應有部分十八分之一、屏東縣東港鎮○○段一
    八０地號土地全部及其上第五六建號，即門牌號碼：屏東縣東港鎮○○路二三之
    三九號房屋設定抵押，向被告借款新臺幣（下同）二百二十萬元，約定利息依臺
    灣銀行放款利率、違約金以每百元每日一角計算，並按月繳納利息四萬四千元，
    至八十七年九月十九日始因無力負擔而停止，旋被告於八十九年間向本院聲請對
    原告夫婦發支付命令（八十九年度促字第三五七九號），經確定後即持向臺灣彰
    化地方法院聲請就上開坐落該轄之抵押物強制執行（九十年度執字第八六五六號
    ），獲償二百三十四萬元，餘額部分並取得債權憑證。嗣被告於九十二年二月間
    又持該債權憑證向本院聲請就原告坐落屏東縣東港鎮之上開房地強制執行，經本
    院以九十二年度執字第二八一三號強制執行事件將標的物拍賣後，其分配表上就
    被告之第一順位抵押權本金部分竟仍分配四百三十三萬零九百零五元，爰請求本
    院依民法第二百五十二條規定酌減系爭借貸契約約定之違約金，確認被告就超過
    部分無請求權，並依強制執行法第四十一條規定提起本訴。聲明：確認被告對原
    告債權超過新臺幣六十五萬七千四百九十九元部分不存在；本院九十二年度執字
    第二八一三號強制執行事件民國九十二年八月二十日強制執行金額計算書分配表
    ，就被告所分配之債權額超過上開金額部分應予剔除。
二、被告抗辯：系爭借貸契約關於利息、違約金之約定並未過高，被告就原告夫婦八
　　十七年九月十九日停止繳息後之利息僅以年息百分之五之法定利率請求，又原告
　　就被告因系爭借貸契約所生之請求權既未於法定期間內對前開支付命令聲明異議
　　，自不得再予爭執等語。聲明：駁回原告之訴。
三、兩造不爭執之點：
  (一)兩造因八十六年二月間成立系爭金錢借貸契約所生債之關係，已經本院依被告聲
    請對原告核發八十九年度促字第三五七九號支付命令而確定。
  (二)前項確定支付命令經被告於九十年間持向臺灣彰化地方法院聲請就原告所有坐落
    該院轄區之抵押物以九十年度執字第八六五六號強制執行事件執行結果，被告獲
    得一部清償，未獲償部分並獲發債權憑證。
  (三)被告依前項臺灣彰化地方法院發給之債權憑證就未受償之本金四十二萬四千零五
    十四元（即原本金扣除已受償一百七十七萬五千九百四十六元）、違約金三百八
    十八萬三千元對原告有請求權。
  (四)本院九十二年度執字第二八一三號強制執行事件，被告聲請強制執行之執行名義
    即前項獲發之債權憑證。
四、本件兩造爭執之點：
  (一)被告依前開確定支付命令所認定利息、違約金之計算標準，向原告請求執行名義
    成立後所發生之利息、違約金，原告得否以其計算標準過高而依強制執行法第十
    四條第一項主張執行名義成立後有消滅或妨礙債權人請求之事由發生？
  (二)前開支付命令確定後，原告得否請求法院就該支付命令所認定之利息、違約金予
    以酌減？
五、本院之判斷：
  (一)按債務人對於有執行名義而參與分配之債權人為異議者，僅得以第十四條規定之
    事由，提起分配表異議之訴，強制執行法第四十一條第二項定有明文；次按，執
    行名義成立後，如有消滅或妨礙債權人請求之事由發生，債務人得於強制執行程
    序終結前，向執行法院對債權人提起異議之訴，同法第十四條第一項前段復已明
    定。所謂強制執行名義成立後有消滅或妨礙債權人請求之事由發生，係指該足使
    債權人取得執行名義請求權終局消滅或發生障礙原因事實之發生時點，係在執行
    名義成立之後而言。查系爭借貸契約係八十六年間訂定，各期利息及違約金請求
    權依其性質原屬因時間經過而陸續到期發生，其發生之原因事實係本於最初訂約
    之法律行為，則原告僅以其最初約定之利息、違約金過高為由，請求本院予以酌
    減，而未提出任何關於執行名義成立後發生之新情事為據，其主張本院前開執行
    事件分配表應予變更云云，於法即有未合。
  (二)次按，除別有規定外，確定之終局判決就經裁判之訴訟標的，有既判力；債務人
    對於支付命令未於法定期間合法提出異議者，支付命令與確定判決有同一之效力
    ，民事訴訟法第四百條第一項、第五百二十一條第一項著有規定。原告主張被告
    依系爭契約請求之利息、違約金過高，請求本院就上開臺灣彰化地方法院強制執
    行程序終結後，即自九十二年七月二十三日起之利息、違約金均酌減為百分之二
    ．五，並確認被告就超過部分請求權不存在云云，惟系爭借貸契約之利息、違約
    金計算標準，既已經前揭確定支付命令所認定而為既判力效力所及，原告復以其
    約定過高為由，就同一訴訟標的再為爭執，揆諸前開說明，其主張顯屬無據。
六、從而，原告依強制執行法第四十一條第一項分配表異議之訴之規定，並請求確認
    被告前揭部分請求權不存在而提起本訴，其主張之事實既非執行名義成立後所生
    消滅或妨礙被告請求之事由，其確認之訴所爭執者，復為既判力範圍所及之事項
    ，自應認為其請求判決如聲明所示，為無理由，應予駁回。
七、本件事證已臻明確，兩造其餘攻擊防禦及立證方法，核與判決結果不生影響，爰
    不逐一論列，附此敘明。
八、據上論斷，本件原告之訴為無理由，依民事訴訟法第七十八條，判決如主文。
中　　　華　　　民　　　國　　九十三　　年　　　三　　　月　　十　八　　日
                                    臺灣屏東地方法院民事第二庭
~B法　　　官　陳松檀
右正本係照原本作成。
如不服本判決，應於收受送達後二十日內向本院提出上訴書狀，其未表明上訴理由者，應
於提出上訴後二十日內向本院補提理由書狀（均須按他造當事人之人數附繕本）。
~B法院書記官　謝天祥
中　　　華　　　民　　　國　　九十三　　年　　　三　　　月　　十　八　　日
